【裁判字號】    99,抗更(二),89
【裁判日期】    990331
【裁判案由】    撤銷假扣押
【裁判全文】
臺灣高等法院臺中分院民事裁定  99年度抗更(二)字第89號
抗  告  人  甲○○即傅崑南之.
抗  告  人  丙○○即傅崑南之.
抗  告  人  丁○○即傅崑南之.
抗  告  人  乙○○即傅崑南之.
相  對  人  戊○○
上列抗告人因與相對人戊○○間請求撤銷假扣押事件，對於中華
民國97年9月2日臺灣彰化地方法院97年度裁全字第2692號所為裁
定提起抗告，經最高法院第二次發回，本院裁定如下：
    主  文
抗告駁回。
聲請、抗告及發回前再抗告程序費用，均由抗告人負擔。
    理  由
一、相對人於原法院聲請意旨略以：抗告人前執原法院94年度裁
    全字第154號假扣押裁定， 向原法院聲請強制執行相對人之
    財產， 並經原法院以94年度執全字第110號假扣押強制執行
    事件受理在案。惟查，抗告人聲請假扣押裁定所保全之本案
    請求，即金錢請求或得易為金錢請求之損害賠償部分，業經
    原法院94年度重訴字第81號、本院96年度重上字第16號民事
    判決駁回確定，至抗告人其餘請求部分雖尚未確定，然非屬
    假扣押所保全之本案請求範圍。本件債權人即抗告人既受本
    案敗訴判決確定，債務人即相對人自得依法聲請撤銷假扣押
    等語。
二、抗告人提起本件抗告意旨略以：按於先位之訴不合法或無理
    由時，應認後位之訴停止條件成就，除駁回先位之訴外，應
    就後位之訴為裁判；又所謂損害賠償債務之原因不一，或為
    侵權行為、或為債務不履行、或為契約等法律關係。本件依
    抗告人於本案先位聲明之請求，係債務人應將系爭土地之移
    轉登記予以塗銷，後位聲明則基於侵權行為損害賠償債權人
    之地位，請求債務人損害賠償，而預備訴之合併中，先位之
    訴合法並有理由時，本毋庸就後位之訴裁判，本件本案請求
    之第一、二審法院未就預備聲明為裁判，不能據此認定抗告
    人此部分之請求為無理由而敗訴。況抗告人先位聲明部分業
    經最高法院發回，倘此部分請求為不合法或無理由時，自應
    就後位之訴予以裁判，是抗告人假扣押所欲保全之本案請求
    ，尚難謂已全部確定，且本案發回後即回復至二審程序，抗
    告人尚得依法就勝訴部分為變更或追加，抗告人聲請假扣押
    之原因即未消滅等語。
三、按假扣押之原因消滅、債權人受本案敗訴判決確定或其他命
    假扣押之情事變更者，債務人得聲請撤銷假扣押裁定。民事
    訴訟法第530條第1項定有明文。而所謂受本案敗訴判決確定
    ，係指債權人依假扣押所欲保全強制執行之請求，經本案之
    實體確定判決確認其不存在或不得行使者而言。
四、經查：
（一）抗告人聲請本件假扣押之原因事實，係以其為清甲公司之
      股東，其股份為30股，清甲公司於63年3月間由股東共同
      出資購買坐落彰化縣北斗鎮○○○段494之290、291、299
      、300、935、958、及1435之2地號等7筆土地，及在其上
      出資興建建物，均登記在清甲公司名下，清甲公司之董事
      長為傅清甲，相對人原為傅清甲之同居人，於82年4月間
      不知何原因取得30股，傅清甲於92年8月間身心已無法處
      理公司事務，相對人見有機可乘，欲非法謀取清甲公司財
      產，而將公司股東，未依法定程序即變更為僅剩傅清甲、
      及相對人2人，並偽造改選董事為傅清甲、及傅嚴良、傅
      合卿（後2人為相對人之女）等3人，而上開土地之前6筆
      於92年9至12月間，經相對人以虛偽不實之買賣、及贈與
      為登記原因，非法移轉登記予相對人名下，相對人又以該
      等土地向彰化縣北斗鎮農會辦理抵押借款，設定1,690萬
      元之高額抵押權。相對人故意不法將抗告人之股份非法移
      轉登記至傅清甲名下，再非法將上開不動產移轉登記至自
      己名下，以達不法奪取財產之目的，已不法侵害抗告人之
      權利，其自得對相對人請求損害賠償等情。
（二）而抗告人就其假扣押所主張保全之上開債權與訴外人傅崑
      松、傅子桓、傅子耀、傅崑南等5人提起本案訴訟，其先
      位之訴，訴請(一)確認之訴（清甲公司股份）、(二)塗銷之訴
      （法律行為無效）、(三)撤銷之訴（民法第244條）；而備
      位之訴，訴請(一)確認之訴（清甲公司股份）、(二)損害賠償
      之訴（其中請求相對人戊○○及第一審被告清甲公司、傅
      嚴良、傅合卿應連帶給付抗告人及傅子桓、傅子耀、傅崑
      南918萬元暨遲延法定利息部分，即系爭假扣押之本案訴
      訟）。嗣第一審判決就先位聲明中第(一)、(二)項判決抗告人
      及傅子桓等人勝訴，而將其餘之訴駁回(即先位聲明第(三)
      項、及備位聲明第(二)項駁回）。而相對人及清甲公司等人
      不服，就其等上開敗訴部分，提起第二審上訴；抗告人及
      傅子桓等人亦就先位第(三)項、及備位第(二)項敗訴部分，提
      起附帶上訴，並於本院追加回復登記之訴，本院判決上訴
      、附帶上訴，及追加之訴均駁回等情，以上有台灣彰化地
      方法院94年度重訴字第81號民事判決書、及本院96年度重
      上字第16號判決書及更正裁定書在卷可稽（見原法院97年
      度裁全字第2691號撤銷假扣押案卷第4至84頁）。嗣相對
      人及清甲公司等人又不服本院上開判決，就其等先位聲明
      之上開敗訴部分，提起第三審上訴；抗告人及傅子桓等人
      對其等敗訴部分，則未上訴，則抗告人及傅子桓等人備位
      之訴第(二)項部分（即系爭假扣押裁定之本案訴訟部分），
      即告確定，此亦經最高法院97年度台上字第1836號判決書
      載明：「．．．被上訴人『即抗告人及傅子桓等5人』其
      餘先位聲明，依民法第244條規定請求撤銷上開買賣、贈
      與之債權行為及移轉登記之物權行為，如認撤銷無理由，
      即以備位聲明，依侵權行為法律關係，請求上訴人連帶賠
      償918萬元、612萬元之本息，並追加請求系爭土地回復登
      記為清甲公司所有，系爭建物納稅義務人回復登記為清甲
      公司名義等部分，業經原審駁回被上訴人之附帶上訴及追
      加之訴，被上訴人均未聲明不服。又被上訴人請求清甲公
      司法定代理人傅嚴良、傅合卿連帶賠償上開金額本息部分
      ，已經第一審判決被上訴人敗訴確定」等語甚詳（詳見該
      判決書第2、3頁）。嗣經發回，抗告人於院再追加復經本
      院駁回抗告人之請求確定，有本院97年度重上更(一)字第38
      號判決及最高法院書記廳通知書等影本可稽，依此，系爭
      假扣押裁定有關之本案訴訟，即抗告人請求，業經受本案
      敗訴判決確定，則相對人依民事訴訟法第530條第1項規定
      ，請求撤銷系爭假扣押裁定，洵屬有據。原裁定准相對人
      請求，於法並無不合，抗告意旨指摘原裁定不當，求予廢
      棄改判，為無理由，應予駁回。
五、據上論結，本件抗告為無理由，應依民事訴訟法第495條之1
    、第449條第1項、第95條、第78條，裁定如主文。
中    華    民    國    99    年    3     月    31    日
                民事第五庭    審判長法  官  童有德
                                    法  官  古金男
                                    法  官  鄭金龍
以上正本係照原本作成。
再為抗告應以適用法規顯有錯誤為理由。
如提起再抗告者應於裁定送達後10日內向本院提出抗告理由狀（
須按照他造人數附具繕本）並繳納抗告裁判費新臺幣1,000元，
同時委任律師或具有律師資格之關係人為代理人。
                                    書記官  姚錫鈞
中    華    民    國    99    年    4     月    1     日
                                                      Ｓ

司法院資訊處製作；財團法人民間司法改革基金會備份。
